臺灣板橋地方法院民事判決　九十二年重訴字第五○○號
　　原　　　告　宇○○
　　　　　　　　地○○○
　　　　　　　　玄○○
　　　　　　　　寅○○
　　　　　　　　辰○○
　　　　　　　　卯○○
　　　　　　　　庚○○
　　　　　　　　己○○○
　　　　　　　　丁○○
　　　　　　　　戊○○
　　兼右一　人
　　法定代理人　Ａ○○
　　原　　　告　黃○○
　　　　　　　　辛○○
　　　　　　　　壬○○
　　　　　　　　亥○○
　　　　　　　　天○○
　　　　　　　　戌○○
　　　　　　　　申○○
　　　　　　　　酉○○
　　兼右三　人
　　法定代理人　未○○
　　原　　　告　宙○○○
　　　　　　　　子○○
　　　　　　　　丑○○○
　　　　　　　　癸○○
　　　　　　　　台灣電力股份有限公司台北西區營業處
　　右　一　人
　　法定代理人　甲○○
　　共　　　同
　　訴訟代理人　許麗紅律師
　　被　　　告　巳○○
　　訴訟代理人　午○○
　　被　　　告　大輪貨運有限公司
　　法定代理人　丙○○
　　被　　　告　金運交通有限公司
　　法定代理人　乙○○
　　被　　　告　福進交通有限公司
　　法定代理人　乙○○
　　右三人共同
　　訴訟代理人　楊雅棠律師
右當事人間請求損害賠償事件，於民國九十三年二月十九日言詞辯論終結，本院判決
如左：
    主    文
被告巳○○、大輪貨運股份有限公司應連帶給付原告各如附表二所示之金額，及被告
巳○○自民國九十一年十一月十三日起；被告大輪貨運股份有限公司自民國九十一年
十一月十四日起，均至清償日止，按年息百分之五計算之利息。
原告其餘之訴駁回。
訴訟費用由被告巳○○、大輪貨運股份有限公司連帶負擔。
    事    實
甲、原告方面：
一、聲明：求為判決：被告應連帶給付原告各如附表一所示之金額，及自起訴狀繕本
二、陳述：
（一）緣被告巳○○以駕駛為業，於民國（下同）九十一年八月六日上午二時十分許
      ，駕駛被告大輪貨運有限公司（下簡稱大輪公司）所有車號ＪＭ─八四七號營
      業曳引車，牽引被告金運交通有限公司（下簡稱金運公司）所有車號Ｘ五─三
      二號拖板車，滿載木製門板與塑鋼製門、窗框，自嘉義縣大林北上欲載往台北
      縣林口鄉交貨。其駛出國道中山高速公路後，原應注意不得駛入「大貨車禁止
      進入」之台北縣新莊市○○路，卻疏於注意而仍駛入，並由林口往新莊方向行
      駛。適逢台灣電力股份有限公司台北西區營業處（下簡稱台電公司）人員即被
      害人陳基樁、黃銘煌、蔡銘淵、林世斌、張明煌、陳文發、劉冠葳、癸○○等
      八人，正在壽山路段貴子幹四十八號前之同向同車道進行更換電桿工程，並在
      施工處所前方三十公尺之下坡路段，即大轉彎起點處，放置反光安全拒馬、警
      示閃光燈、反光三角錐與反光「施工慢行」標示，復在電桿設反光警告標誌等
      施工警告措施。巳○○途經該處時，原應注意車前狀況，並隨時採取必要之安
      全措施，且應注意該路段行車時速為四十公里，又是下坡之大彎道，應減速慢
      行，作隨時停車之準備；且依當時天晴，夜間無照明、視線不良，施工警示措
      施更為顯明，復無不能注意之情形，竟疏未注意禁行大貨車，又貿然超速行駛
      ，而高速衝撞施工現場，同時綑綁貨物之麻繩斷裂，車上貨物傾瀉飛出，撞擊
      並擠壓原告台電公司所有之吊臂車向前位移，連帶撞擊前方之昇空車及工程車
      ，致立於吊臂車與路旁水泥護欄間之被害人黃銘煌、張明煌、蔡銘淵三人、站
      在吊臂車操作桿下方之被害人癸○○、立在吊臂車與昇空車間之被害人陳基樁
      、林世斌、劉冠葳、陳文發四人，均遭受擠壓。經送醫救治後，其中被害人陳
      基樁、黃銘煌、蔡銘淵、林世斌、張明煌、陳文發、劉冠葳等七人，因傷重不
      治死亡；而原告癸○○則受有右踝開放性傷口、左大腿及小腿開放性傷口並活
      動性出血及左膝外側韌帶撕裂傷、肝臟撕裂傷、右側氣胸及血胸、尿道損傷、
      橫紋肌溶解症及右足跟壓瘡之傷害，原告台電公司之工程車亦因之而受損。
（二）按「因故意或過失，不法侵害他人之權利者，負損害賠償責任」、「汽車、機
      車或其他非依軌道行駛之動力車輛，在使用中加損害於他人者，駕駛人應賠償
      因此所生之損害。」、「不法侵害他人致死者，對於支出醫療及增加生活上需
      要之費用或殯葬費之人，亦應負損害賠償責任。被害人對於第三人負有法定扶
      養義務者，加害人對於該第三人亦應具損害賠償責任。」、「不法侵害他人致
      死者，被害人之父、母、子、女及配偶，雖非財產上之損害，亦得請求賠償相
      當之金額。」、「不法侵害他人之身體或健康者，對於被害人因此喪失或減少
      勞動能力，或增加生活上之需要時，應負損害賠償責任。」、「不法侵害他人
      之身體、健康、名譽、自由、信用、隱私、貞操，或不法侵害其他人格法益而
      情節重大者，被害人雖非財產上之損害，亦得請求賠償相當之金額。」民法第
      一百八十四條第一項前段、第一百九十一條之二、第一百九十二條第一、二項
      、第一百九十四條、第一百九十三條第一項、第一百九十五條第一項分別定有
      明文。本件被告巳○○於駕駛前開拖板車時，應盡其業務上應盡之注意及以善
      良管理人之小心謹慎駕駛，卻疏於注意誤行至大貨車不得駛入之壽山路，又未
      減速致車速過快，待見到路障警告時已避之不及，致有前揭死傷等損害，被告
      巳○○依法自應負侵權行為損害賠償責任。
（三）次按「受僱人因執行職務，不法侵害他人之權利者，由僱用人與行為人連帶負
      損害賠償責任。」民法第一百八十八條第一項前段著有規定。本件被告巳○○
      乃受雇於被告金運公司及大輪公司，被告金運、大輪公司對其所雇用受僱人之
      選任、監督應盡相當之注意，詎其受僱人即被告巳○○竟因前開過失，不法侵
      害被害人之生命、身體，則被告金運、大輪公司依法自應與其受僱人即被告巳
      ○○就本件侵權行為對原告所造成之所有損害，連帶負賠償責任。
（四）再按「數人共同不法侵害他人之權利者，連帶負損害賠償責任。不能知其中孰
      為加害人者，亦同。」、「經營一定行業或從事其他工作或活動之人，其工作
      或活動之性質或其使用之工具或方法有生損害於他人之危險者，對他人之損害
      應負賠償責任。」民法第一百八十五條第一項、第一百九十一條之三分別明文
      規定。
  １、本件被告巳○○所駕駛之曳引車乃被告大輪公司所有，供經營汽車貨運業，依
      法應盡其業務上之注意，就運輸之交通工具應定時檢修、保養，以保持交通工
      具之良好性能，蓋若車輛性能不良，對於同樣使用道路之人、車，莫不形成一
      無法預防之危險。查本件肇事之曳引車於事故發生時，竟剎車失靈，致被告巳
      ○○剎車不及，直接衝撞被害人工作現場。又被告巳○○駕駛之曳引車牽引拖
      板車，全車總長十五．八公尺，當時載重約十餘公噸貨物；曳引車之前輪左剎
      車力為零．六三二公噸，前輪右剎車力為零．八七四公噸，後輪左右剎車力均
      為零（即無剎車力），總剎車力（指前輪與後輪之總和）正常為不得小於曳引
      車重量（經測得車重為三．九二七公噸）之半數，應為二．三五六公噸，惟經
      檢驗結果，僅有一．四九公噸，前後輪之平衡度，亦均不合格等情，業據被告
      巳○○自認與本案刑事證人即裕益汽車有限公司負責檢驗曳引車剎車力之岳建
      福於刑事偵查中證稱屬實，則被告大輪公司違反應對於所從事之事業、活動有
      生損害於他人之危險性，加以某程度控制之責任，是就本件事故顯有過失至明
      ，依法亦應連帶負損害賠償責任。
  ２、次查，被告巳○○所運載之塑鋼門窗係被告金運公司與訴外人南亞公司簽立運
      告金運公司委由其協力廠商即被告福進公司於嘉義縣新港村負責裝載貨物，是
      被告福進公司於載貨時，本於業務上之注意，及為控制其業務對他人可能造成
      之危險，應確認其貨物綑綁之緊實，避免鬆動掉落影響交通秩序、人車安全。
      但查被告福進公司綑綁滿載貨物之麻繩，依其長度及車高、車寬計算，以麻繩
      密集勾住拖板車上繩勾之方式，僅足供綑綁十圈，而由案發時麻繩全部斷裂之
      情況，顯見被告福進公司確有疏於業務上之注意，以長度不足之麻繩綑綁如此
      滿載且沈重之貨物，又未綑綁確實，致本件肇事之拖板車於行經事故發生地時
      ，所載塑鋼門窗鬆動散落事故現場各處，始致如此重大傷亡，則被告福進公司
      就本件事故亦顯有過失，依法應連帶負損害賠償責任。
（五）末按「不法毀損他人之物者，被害人得請求賠償其物因毀損所減少之價額」、
      「負損害賠償責任者，除法律另有規定或契約另有訂定外，應回復他方損害發
      生前之原狀。第一項情形，債權人得請求支付回復原狀所必要之費用，以代回
      復原狀。」、「應回復原狀者，如經債權人定相當期限催告後，逾期不為回復
      時，債權人得請求以金錢賠償其損害。」民法第一百九十六條、第二百十三條
      第一項、第三項、第二百十四條分別著有明文。經查，本件被告等因過失造成
      本件事故致不法侵害被害人之生命、身體、健康權，已如前述，而原告台電公
      司所有，於案發當時在現場施工之三輛工程車亦因遭被告巳○○駕車猛力衝撞
      而毀損，經原告台電公司請求被告修繕未果，是原告台電公司就自行修繕所支
      出之必要費用，依法得向被告請求連帶負賠償之責。
（六）對被告抗辯之陳述：
  １、按不論系爭曳引車之真正所有權人為何人，該車既登記名義人為被告大輪公司
      ，且供該公司所使用，則被告大輪公司對於系爭曳引車因被告巳○○過失所引
      致之本件事故，自應負責。訴外人郭明亦於刑案偵查中已供稱系爭車輛為公司
      所有，非靠行，其他車輛才是靠行車輛等情明確。
  ２、次按一般車輛之例行檢驗或保養僅係在空車之狀態下檢驗機油、剎車油或來令
      片（剎車片）有否磨耗等一般目測即可完成之項目，在非空車狀態，車輪之抓
      地力，四輪間之剎車系統狀況是否良好，均須經過精密之檢測，故本件肇事車
      輛在裝載貨物之情況下，是否具有正常之剎車性能，殊值懷疑，更何況被告所
      謂「二至三週前進廠保養」、「今天也還到嘉義民雄鄉嘉銘車廠作完例行檢驗
      」，亦未見其舉證證明，故其主張顯不足採。
  ３、再者，本件貨物散落現場並非拖板車碰撞山壁之結果，而係綑綁之繩索未有效
      支撐急轉彎後的離心力作用始告斷裂，有勘驗報告可憑。況貨車上所裝載貨物
      之綑綁，並非僅在預防平路時貨物之鬆動、掉落，緊急剎車時、轉彎時，尤須
      要確實的綑綁，況且貨車運送地點應不分平地、高山，沿路上各種狀況均可能
      發生，不確實之綑綁在意外發生時，均會顯露其缺失。而貨物之裝載者，其綑
      綁目的，不就是在避免此意外狀況發生時貨物之鬆動、散落？
三、證據：提出
          費通知單、存證信函、郭明警訊筆錄節本、勘驗報告、收據及報價單（以
          上均影本）等件為證。
乙、被告方面：
一、被告巳○○部分：
    對原告之陳述無意見。
二、被告大輪、金運、福進公司部分：
（一）聲明：求為判決駁回原告之訴。
（二）陳述：
  １、系爭曳引車雖名義上為被告大輪公司所有，然其乃屬靠行，實際上為郭明所有
      ；被告巳○○係郭明而非被告大輪公司所僱用。又系爭曳引車確有經過適當之
      保養與檢驗，並經共同被告巳○○於刑事案件偵查中陳述明確。
  ２、訴外人岳建福即受託鑑定系爭車輛之裕益汽車股份有限公司廠物課課長於刑案
      偵查中所述：「（本件是否屬剎車失靈狀況？）因前輪有剎車力，後輪無剎車
      力，而無法判定剎車失靈，此意義代表剎車效果不好」，是原告主張剎車失靈
      ，與事實不合。況岳建福係於本件事故發生後方進行檢驗，而事故發生前情形
      為何，實有疑問。而由被告巳○○遠從嘉義北上，於高速公路上高速行駛，行
      駛至台北縣林口鄉，行經約二百公里，竟無事故發生，且被告巳○○亦未發覺
      異常，足見並無剎車不靈或剎車效果不好之情形。
  ３、原告以被告巳○○受雇於被告金運公司，應就該事實負舉證之責。
  ４、原告以被告福進公司裝載系爭貨物有過失，始致貨物散落云云，亦屬不當；
  (1)、由被告巳○○於刑案偵查中供稱：「：：轉到現場時，看到工程車，踩剎車踩
      不住，本能反應方向盤打左邊撞山壁，然後車上貨物掉下：：」等語，足見綑
      綁貨物之麻繩乃因系爭拖板車與山壁之碰撞，導致車上貨物間強烈之搖晃，麻
      繩無法支撐之下而斷裂，從而可知該等貨物已受綑綁確實，至於貨物散落現場
      乃因被告巳○○碰撞山壁之結果，與貨物之綑綁一節並無關係。
  (2)、從該等貨物經由被告巳○○高速長途載運，均未發生掉落之情形，益證該等貨
      物已受綑綁確實。
  (3)、刑案偵查之檢察官係以扣案麻繩而認定僅能綑綁十圈，但事故發生時，全部麻
      繩既然全部斷裂，四處飛揚散落，因此僅以扣案之麻繩而計算麻繩之長，顯不
      合理。
  ５、原告請求之慰撫金五百萬元，顯然過高。
丙、本院依職權調閱本院九十一年度交訴字第一一二號卷。
    理    由
甲、程序方面：
一、本件被告巳○○未於最後言詞辯論期日到場，核無民事訴訟法第三百八十六條所
    列各款情形，應依原告之聲請，由其一造辯論而為判決。
二、按訴狀送達後，原告不得將原訴變更或追加他訴，但擴張或減縮應受判決事項之
    聲明者，不在此限，民事訴訟法第二百五十五條第一項第三款定有明文。本件原
    告宇○○、劉雪娥、玄○○、林淇泮、己○○○、Ａ○○、丁○○、戊○○、黃
    ○○、亥○○、天○○、未○○、戌○○、申○○、酉○○、宙○○○、子○○
    、丑○○○於九十一年十一月六日在本院刑事庭提起附帶民事訴訟時，原請求被
    告連帶給付各如附表三所示之金額。嗣於刑事庭裁定移送民事庭審理後，其等於
    九十三年二月十八日具狀減縮應受判決事項之聲明如附表一所示。揆諸首揭規定
    ，原告宇○○等人所為應受判決事項聲明之減縮，於法尚無不合，應予准許，首
    先敘明。
乙、實體方面：
一、本件原告主張：被告巳○○於九十一年八月六日上午二時十分許，駕駛被告大輪
    公司所有車號ＪＭ─八四七號營業曳引車，牽引被告金運公司所有車號Ｘ五─三
    二號拖板車，滿載貨物，自嘉義縣大林北上欲載往台北縣林口鄉交貨。其駛出國
    道中山高速公路後，原應注意不得駛入「大貨車禁止進入」之台北縣新莊市○○
    路，卻疏於注意而仍駛入，並由林口往新莊方向行駛。適逢台電公司人員即被害
    人陳基樁、黃銘煌、蔡銘淵、林世斌、張明煌、陳文發、劉冠葳、癸○○等八人
    ，正在壽山路段貴子幹四十八號前之同向同車道進行更換電桿工程，並在施工處
    所前方三十公尺之下坡路段，即大轉彎起點處，放置反光安全拒馬、警示閃光燈
    、反光三角錐與反光「施工慢行」標示，復在電桿設反光警告標誌等施工警告措
    施。被告巳○○途經該處時，竟未注意車前狀況，並隨時採取必要之安全措施，
    且應注意該路段行車時速為四十公里，又是下坡之大彎道，應減速慢行，作隨時
    停車之準備，復無不能注意之情形，竟疏未注意禁行大貨車，又貿然超速行駛，
    而高速衝撞施工現場，同時被告福進公司綑綁貨物之麻繩斷裂，車上貨物傾瀉飛
    出，撞擊並擠壓原告台電公司所有之吊臂車向前位移，連帶撞擊前方之昇空車及
    工程車，致立於吊臂車與路旁水泥護欄間之被害人黃銘煌、張明煌、蔡銘淵三人
    、站在吊臂車操作桿下方之被害人癸○○、立在吊臂車與昇空車間之被害人陳基
    樁、林世斌、劉冠葳、陳文發四人，均遭受擠壓。經送醫救治後，其中被害人陳
    基樁、黃銘煌、蔡銘淵、林世斌、張明煌、陳文發、劉冠葳等七人，因傷重不治
    死亡；而原告癸○○則受有右踝開放性傷口、左大腿及小腿開放性傷口並活動性
    出血及左膝外側韌帶撕裂傷、肝臟撕裂傷、右側氣胸及血胸、尿道損傷、橫紋肌
    溶解症及右足跟壓瘡之傷害；原告台電公司所有之工程車亦受損。查被告巳○○
    係被告金運公司受僱人；被告大輪公司係肇事車輛所有人，從事貨運事業；被告
    福進公司綑綁肇事車輛上之貨物未確實，致貨物散落傷人，亦有過失，依民法第
    一百八十五條、第一百八十八條、第一百九十一條之三規定，被告大輪、金運、
    福進公司與被告就原告所受損害應負連帶賠償之責。本件原告因被告巳○○等前
    開過失行為受有如附表一所示之各項損害，爰據前開規定，本於侵權行為法律關
    係，求為判決如訴之聲明所示。
二、被告大輪、金運、福進公司則以：被告巳○○非金運公司受僱人。而系爭肇事曳
    引車名義上雖為被告大輪公司所有，然其乃屬靠行，實際上為郭明所有；且該曳
    引車平日經適當之保養與檢驗，並無異常狀況。又被告福進公司已確實綑綁肇事
    車輛上之貨物，車禍當時貨物飛揚散落，係因車輛與山壁碰撞所致，與被告福進
    公司無涉。再原告請求之慰撫金額過高云云，資為抗辯。
三、原告主張：被告巳○○於前開時間，駕駛登記為被告大輪公司所有之車號ＪＭ─
    八四七號營業曳引車，牽引被告金運公司所有車號Ｘ五─三二號拖板車，自嘉義
    縣大林北上，滿載貨物自國道中山高速公路駛出後，原應注意不得駛入「大貨車
    禁止進入」之台北縣新莊市○○路，卻疏於注意而仍駛入，並由林口往新莊方向
    行駛。途經壽山路段貴子幹四十八號前，竟未注意台電公司人員在同向同車道進
    行更換電桿工程，且在施工處所前方三十公尺之下坡路段，即大轉彎起點處，有
    反光安全拒馬、警示閃光燈、反光三角錐與反光「施工慢行」標示，電桿上亦設
    有反光警告標誌等施工警告措施等車前狀況，並隨時採取必要之安全措施，且應
    注意該路段行車時速為四十公里，又是下坡之大彎道，應減速慢行，作隨時停車
    之準備，復無不能注意之情形，竟疏未注意禁行大貨車，又貿然超速行駛，而高
    速衝撞施工現場，同時被告福進公司綑綁貨物之麻繩斷裂，車上貨物傾瀉飛出，
    撞擊台電公司之昇空車及工程車，進而擠壓台電公司在現場執勤人員即被害人陳
    基樁、黃銘煌、蔡銘淵、林世斌、張明煌、陳文發、劉冠葳、癸○○等八人，致
    被害人陳基樁、黃銘煌、蔡銘淵、林世斌、張明煌、陳文發、劉冠葳等七人，送
    醫急救後，傷重不治死亡；而原告癸○○則受有右踝開放性傷口、左大腿及小腿
    開放性傷口並活動性出血及左膝外側韌帶撕裂傷、肝臟撕裂傷、右側氣胸及血胸
    、尿道損傷、橫紋肌溶解症及右足跟壓瘡之傷害；原告台電公司工程車受損，原
    告因而受有如附表一所示之各項損害，業據提出
    座商品價目、永久使用權狀、出院繳費通知單、收據及報價單（以上均影本）等
    件為證（見本院九十一年交重附民字第三五號卷第十五至四十五頁、第五十一至
    五十四頁），而被告金運、大輪、福進公司除認慰撫金數額過高外，餘且均不爭
    執，自堪信為真實。
四、按行車速度，在未劃設車道線或行車分向線之道路，在市區時速不得超過三十公
    里，郊外時速不得超過四十公里；行經彎道、坡道、無號誌之交岔路口時，應減
    速慢行，作隨時停車之準備；汽車行駛時，駕駛人應注意車前狀況，並隨時採取
    必要之安全措施，道路交通安全規則第九十三條第一項第一款後段、第三款及第
    九十四條第三項分別定有明文。被告巳○○身為營業貨車之駕駛人，對於上述規
    定自應熟稔，且依肇事當時狀況，又無不能注意之情形，竟疏於注意而肇事致被
    害人陳基樁等人死傷，顯有過失，且被害人陳基樁等人係因本件車禍死傷，被告
    巳○○之過失行為與被害人等人死傷間，自有相當因果關係。是被告巳○○前開
    過失行為而致原告受有損害之事實，足堪認定。
五、又原告主張：被告大輪公司係車號ＪＭ─八四七號曳引車之所有人，僱傭被告巳
    ○○經營貨運業乙節，雖為被告大輪公司所否認，並抗辯該車係訴外人郭明所有
    ，靠行於被告大輪公司，被告巳○○係受郭明僱傭，與被告大輪公司無涉云云。
    惟查，車號ＪＭ─八四七號曳引車係被告大輪公司所有，並非郭明所有靠行於該
    公司，已據郭明即大輪公司實際負責人於刑案偵查中陳稱：「我只成立一個貨運
    公司（指大輪公司），公司本身只有一部車輛（ＪＭ─八四七號），就是肇事這
    一部，其他大約有三十部車輛靠行，每月收靠行費壹仟至貳仟元不等，是以車輛
    大小區分。」等情綦詳（見本院卷第六十頁）；又被告巳○○係受雇於被告大輪
    公司，並經渠於刑案審理陳稱明確（見本院九十一年交訴字第一一二號卷第十、
    十一頁）；再被告巳○○肇事當時係受被告大輪公司指示，送貨至台北縣林口處
    ，亦據郭明於刑案偵查中供述明確（見台灣板橋地方法院檢察署九十一年度偵字
    第一四五三六號卷第一一四頁第五至七行），已足見被告大輪公司係被告巳○○
    之僱用人無誤。況被告所辯縱係屬實，依民法第一百八十八條第一項所謂受僱人
    ，並非僅限於僱傭契約所稱之受僱人，凡客觀上被他人使用為之服務勞務而受其
    監督者均係受僱人（最高法院五十七年台上字第一六六三號判例參照），在貨運
    公司接受貨車靠行之情形，貨運公司向靠行者收取費用，以資營運；靠行之車輛
    ，無論係由靠行者自行駕駛，或僱傭他人駕駛，在通常情形，均為該貨運公司所
    能預見，一般人又無從分辨該車輛是否他人靠行營運者，祇能從外觀上判斷該車
    輛係貨運公司所有，是客觀上應認該靠行車輛之司機亦係受僱為該貨運公司服勞
    務，是上開車輛縱係郭明所有，靠行被告大輪公司，被告大輪公司亦屬被告巳○
    ○名義上之僱用人。是被告大輪公司前開抗辯，要無可採；原告此部分主張，堪
    以採信。
六、另原告主張：被告巳○○係被告金運公司之受僱人，而應與被告巳○○就本件侵
    權行為，連帶負賠償之責云云，則為被告金運公司所否認。按當事人主張有利於
    己之事實者，就其事實有舉證之責任，民事訴訟法第二百七十七條定有明文。是
    原告主張被告金運公司應與被告巳○○負連帶賠償責任，自應由原告負舉證之責
    。而原告雖以被告金運公司係肇事之車號ＪＭ─八四七號營業曳引車所拖曳之車
    號Ｘ五─三二號拖板車所有人，認客觀上被告金運公司係被告巳○○僱用人，而
    推論該公司應負連帶賠償之責。然被告巳○○係受雇於被告大輪公司運送貨物，
    已如前述，而車號Ｘ五─三二號拖板車僅係受車號ＪＭ─八四七號營業曳引車所
    拖曳，用以輔助車號ＪＭ─八四七號營業曳引車，運送貨物，則是否徒由該拖板
    車係被告金運公司所有，即認該公司與被告巳○○間客觀上有僱傭關係存在，實
    有可疑；原告就此復未再舉何證據以實其說，是其此部分主張，尚無可採。
七、再原告主張：被告福進公司綑綁系爭貨物有疏失云云，亦為被告福進公司所否認
    。原告固舉台北縣政府警察局新莊分局之勘察報告為證（見本院卷第六二至六四
    頁）。惟觀諸該報告第五項第十一點記載：「綜上所述，曳引車行駛該路段前大
    彎道，彎道過後發現台電公司三輛工程車，可能因無法剎車且連續下坡後車速加
    快而急速將車頭撞向山壁用以減速，但卻因為急速向左轉彎，且速度過快，其後
    拉之拖板車無法及時左轉彎而傾料，加上貨物本身亦有慣性向前加速力，大量貨
    物使得綑綁貨物之繩索因無法承受其力量而斷裂，其貨物就因慣性力而沿切線方
    向飛出，撞擊台電吊臂車促使其向前擠壓，而撞擊前方昇空車及工程車：：」，
    僅堪認被告巳○○肇事當時車速過快，急速轉彎，致綑綁貨物之繩索因貨物本身
    之慣性向前加速力而斷裂，而不足證綑綁貨物之被告福進公司，於綑綁系爭貨物
    之初，有何綑綁不確實之過失可言。而被告福進公司綑綁滿載貨物之麻繩，依其
    長度及車高車寬計算，以麻繩密集勾住拖板車上繩勾之方式，僅足以綑綁十圈，
    案發後經扣案之麻繩，全部業已斷裂等情，雖有台灣板橋地方法院檢察署檢察官
    九十一年八月九日之勘驗筆錄可參（見前開偵查卷第一百頁）；然由被告巳○○
    遠從嘉義北上，於高速公路上高速行駛約二百公里，貨物均無散落異樣乙情以觀
    ，則縱被告福進公司僅以麻繩十圈綑綁系爭貨物，是否即有捆綁不確實之疏失，
    乃非無疑；參諸前開新莊分局勘察報告既已認綑綁系爭貨物之麻繩係因無法承受
    突發狀況之高速而斷裂，是徒由繩索斷裂乙情，尚不足認被告福進公司有綑綁不
    確實之過失，始致本件損害之發生。此外原告又未再舉出其他證據以實其說，是
    其此部分主張，亦無可採。
八、按因故意或過失，不法侵害他人之權利者，負損害賠償責任。不法侵害他人致死
    者，對於支出醫療及增加生活上需要之費用或殯葬費之人亦應負損害賠償責任。
    被害人對於第三人負有法定扶養義務者，加害人對該第三人亦應負損害賠償責任
    。不法侵害他人之身體或健康者，對於被害人因此喪失或減少勞動能力，或增加
    生活上之需要時，應負損害賠償責任。又不法侵害他人致死者，被害人之父、母
    、子、女及配偶，雖非財產上之損害，亦得請求賠償相當之金額。不法侵害他人
    之身體、健康者，被害人雖非財產上之損害，亦得請求賠償相當之金額。再負損
    害賠償責任者，除法律另有規定或契約另有訂定外，應回復他方損害發生前之原
    狀。第一項情形，債權人得請求支付回復原狀所必要之費用，以代回復原狀，民
    法第一百八十四條第一項前段、第一百九十二條第一項、第二項、第一百九十三
    條第一項、第一百九十四條、第一百九十五條第一項、第二百十三條第一項、第
    三項分別定有明文。次按受僱人因執行職務，不法侵害他人之權利者，由僱用人
    與行為人連帶負損害賠償責任，民法第一百八十八條第一項前段著有規定。本件
    被告巳○○受雇於被告大輪公司，駕駛前開曳引車，執行職務中，因前述過失致
    生前開人員傷亡及車輛受損事故，使原告受有財產上及非財產上之損害，故原告
    本於侵權行為之法律關係，請求被告大輪公司與被告巳○○連帶賠償其損害，於
    法尚無不合。惟所請求之金額應否准許？爰分述如下：
（一）、醫療費、殯葬費、扶養費、工程車修理費部分：
        原告癸○○主張其因本件車禍，支出如附表編號二所示之醫療費；原告宇○
        ○、黃○○、未○○、子○○亦主張因本件事故，分別支出如附表二編號一
        、十二、十七、二二所示之殯葬費；又原告宇○○、劉雪娥、玄○○、林淇
        泮、己○○○、Ａ○○、丁○○、戊○○、黃○○、亥○○、天○○、未○
        ○、戌○○、申○○、酉○○、宙○○○、子○○、丑○○○主張被害人劉
        冠葳、陳基樁、林世斌、張明煌、黃銘煌、蔡銘淵、陳文發對其等分別負有
        法定扶養義務，因被告巳○○之過失致死行為，而致其等分別受有如附表二
        編號一至三、七至十二、十五至二十三所示扶養費之損害；原告台電公司主
        張所有工程車受損，而支出如附表二編號二五所示之必要修理費等情，業據
        提出前開證據，且為被告所不爭如前，經核該醫療費，係原告癸○○治療傷
        勢過程所必要；前開殯葬費部分亦屬一般民間喪葬之通常開支，請求金額尚
        屬相當；扶養費之計算亦屬適當，是認上開請求，均屬有據，俱應准許。
（二）、精神慰撫金部分：
        查本件原告癸○○因被告巳○○前開過失行為，而受有前揭傷害，經治療後
        ，復於九十一年十二月四日再度住院至九十一年十二月二十二日始行出院，
        出院時，猶雙側足踝關節孿縮，需倚賴助行器步行、尿道裂傷，無法解尿，
        由膀胱造廔排尿（見本院前開刑事卷第一三六頁所附行政院衛生署台北醫院
        函）；而除原告台電公司外之其餘原告，或其子、或其配偶、或其父親等至
        親（詳如附表四編號一至二三所示），突遭意外死亡，喪親之痛，亦屬莫名
        ，則該等原告受有非財產上之損害，至為明顯，其等請求精神慰藉金，核無
        不當；而民法第一百九十五條第一項所賠償之金額是否相當，應斟酌雙方身
        分資力與加害程度，及其他各種情形核定相當數額，此有最高法院五十一年
        台上字第二二三號判例參照。本院審酌原告癸○○受傷時之痛苦程度、嗣後
        診治情形及後遺症；被告巳○○當時肇事係出於疏失，及兩造身分地位、智
        識水準、經濟能力（見附表四及被告巳○○、大輪公司所得資料─見本院卷
        第九九至第一０一頁）及其他實際狀況，認原告癸○○請求精神慰撫金一百
        五十萬元，尚屬適當；而原告宇○○等二十三人（附表二編號一至二十三）
        部分，應核減為二百萬元，方屬公允。
（三）、總計本件原告所受損害之數額乃各詳如附表二所示。又被告大輪公司與被告
        巳○○負連帶賠償之責，已如前述。而按民法第二百七十五條規定連帶債務
        人中之一人受確定判決，而其判決非基於該債務人之個人關係者，為他債務
        人之利益亦生效力，故債權人以各連帶債務人為共同被告提起給付之訴，被
        告一人提出非基於個人關係之抗辯有理由者，對於被告各人即屬必須合一確
        定，自應適用民事訴訟法第五十六條第一項之規定，最高法院三十三年上字
        第四八一０號著有判例。本件被告大輪公司就原告請求附表一編號一至二十
        四之慰撫金為過高之抗辯，核該抗辯，乃非基於其個人關係之抗辯，就此對
        於被告各人有合一確定之必要，依民事訴訟法五十六條第一款：「共同訴訟
        人中一人之行為有利益於共同訴訟人者，其效力及於全體；不利益者，對於
        全體不生效力。」之規定，被告大輪公司就慰撫金過高之抗辯，其效力及於
        被告巳○○，是本院仍得就慰撫金為如前之審酌。至被告巳○○之訴訟代理
        人午○○雖曾於本院言詞辯論時就原告所主張之訴訟標的為認諾（見本院卷
        第六十八頁），惟午○○並未經授與認諾之特別代理權，有委任狀一紙在卷
        可憑（見本院卷第四十六頁），是自不生認諾之效力，均附此敘明。
九、按給付無確定期限者，債務人於債權人得請求給付時，經其催告而未為給付，自
    受催告時起，負遲延責任。其經債權人起訴而送達訴狀者，與催告有同一之效力
    ，民法第二百二十九條第二項定有明文。從而，原告本於侵權行為之法律關係，
    請求被告巳○○、大輪公司連帶給付原告各如附表二所示之請求金額，及自起訴
    狀繕本送達翌日即被告巳○○自九十一年十一月十三日；被告大輪公司自九十一
    年十一月十四日起均至清償日止，按年息百分之五計算之利息，洵屬有據，應予
    准許。逾上開範圍之請求，為無理由，應予駁回。
十、結論：本件原告之訴，為一部有理由，一部無理由，並依民事訴訟法第七十九條
    、第八十五條第二項，判決如主文。
中　　　華　　　民　　　國　　九十三　　年　　   五  　　月　 　七  　　日
                                臺灣板橋地法院民事第二庭
                                          法　　　官　林玫君
右為正本，係照原本作成。
如對本判決上訴，須於判決送達後廿日內向本院提出上訴狀
中　　　華　　　民　　　國　　九十三　　年　　   五  　　月　 　七  　　日
                                          法院書記官　曹復
